【裁判字號】    98,訴,674
【裁判日期】    980731
【裁判案由】    違反毒品危害防制條例
【裁判全文】
臺灣屏東地方法院刑事判決               98年度訴字第674號
公  訴  人  臺灣屏東地方法院檢察署檢察官
被      告  甲○○
                    （另案臺灣高雄第二監獄執行中）
上列被告因違反毒品危害防制條例案件，經檢察官提起公訴（98
年度毒偵字第424 號），茲因被告就被訴事實為有罪之陳述，經
告知簡式審判程序意旨，並聽取公訴人及被告之意見後，本院合
議庭裁定由受命法官獨任依簡式審判程序審理，判決如下：
    主  文
甲○○施用第一級毒品，累犯，處有期徒刑壹年貳月。扣案驗後
淨重各為零點零柒伍公克、零點零伍捌公克之海洛因貳小包均連
同包裝袋沒收銷燬之；又施用第二級毒品，累犯，處有期徒刑拾
月；應執行有期徒刑壹年拾月。扣案驗後淨重各為零點零柒伍公
克、零點零伍捌公克之海洛因貳小包均連同包裝袋沒收銷燬之。
    事  實
一、甲○○有賭博、槍砲、毒品等多筆犯罪經法院判刑確定之紀
    錄，最近一次經徒刑執行完畢係因民國92年間犯槍砲罪2 件
    ，經臺灣高等法院高雄分院93年度上訴字第655 號（本院93
    年度訴字第141 號）判處有期徒刑3 月、1 年2 月，應執行
    有期徒刑1 年4 月，嗣上訴後經最高法院93年度臺上字第58
    61號判決駁回上訴確定，於94年5 月25日入監執行，95年5
    月30日因縮刑假釋出監付保護管束，95年9 月4 日期滿未經
    撤銷保護管束而執行完畢。
二、又其前因施用毒品而違反毒品危害防制條例案件，經本院92
    年度毒聲字第930 號裁定令入勒戒處所施予觀察、勒戒，於
    92年9 月1 日入所執行，92年9 月17日因無繼續施用毒品傾
    向出所執行完畢，嗣5 年內已經兩次均再犯施用第一級、第
    二級毒品案件經追訴處罰，前者經臺灣高等法院高雄分院97
    年度上訴字5046號（本院97年度訴字第1111號）判處有期徒
    刑1 年、8 月，應執行有期徒刑1 年6 月，上訴後經最高法
    院98年度臺上字第992 號判決駁回確定；後者經臺灣高等法
    院高雄分院98年度上訴字268 號（本院97年度訴字第1178號
    ）判處有期徒刑8 月、4 月，應執行有期徒刑10月確定，嗣
    經本院98年度聲字第949 號裁定應執行2 年4 月，於98年6
    月21日入監執行。
三、詎其經前開有期徒刑執行完畢後5 年內，仍不知悔改，復分
    別基於施用第一級、第二級毒品之犯意，於98年3 月12日下
    午2 時許，在屏東縣萬巒鄉○○村○○路旁，以摻入香菸內
    吸用之方式（剩餘菸蒂於查獲前已經丟棄而滅失），施用第
    一級毒品海洛因1 次；另於98年3 月13日下午3 時5 分，即
    後開採尿時點回溯之72小時內某時，在不詳地點，以不詳方
    式施用第二級毒品甲基安非他命1 次。嗣於98年3 月13日中
    午12時許，因另案為警追捕至屏東縣萬巒鄉○○村○○路45
    號建物內，發現其持有海洛因兩小包（驗後淨重各為0.075
    公克、0.058 公克）而查獲，經採其尿液送驗呈嗎啡即海洛
    因經人體水解代謝產物及甲基安非他命陽性反應。
四、案經屏東縣警察局內埔分局報告臺灣屏東地方法院檢察署檢
    察官偵查起訴。
    理  由
一、訊據被告甲○○於本院審理時，對其前揭時地為警查獲經採
    尿驗得嗎啡及甲基安非他命陽性反應，係因此前施用海洛因
    及甲基安非他命所致，海洛因部分並為混入香菸內吸用之方
    式施用等情坦承不諱，並有扣案白色粉末2 小包在卷，經高
    雄市立凱旋醫院以氣相層析質譜儀法（GC／MS）檢驗結果，
    為驗後淨重各0.075 公克、0.058 公克之海洛因粉末，有該
    院98年3 月30日高市凱醫驗字第9664號檢驗報告附卷可參。
    又其前揭時地為警查獲採尿送臺灣檢驗科技股份有限公司以
    氣相層析質譜儀法（GC／MS）等科學方法檢驗結果，亦呈嗎
    啡，即海洛因經人體水解代謝產物及甲基安非他命陽性反應
    ，有該公司98年4 月1 日，編號KＺ000000000000號濫用藥物
    尿液檢驗報告附卷可按，與上開鑑定報告均為鑑定機關本於
    專業知識及以精密儀器測試後所得之結論，自可憑信。另就
    被告甲○○於本院審理時，對其施用第二級毒品甲基安非他
    命之時地，雖表示係與海洛因同時混於香菸內一起吸用云云
    。惟查，被告甲○○前揭時地為警查獲時，除就其施用海洛
    因之方式，明確交代係自行將購得之3 包海洛因其中1 包摻
    入香菸內吸用，乃為警查獲時僅扣得剩餘2 包（警卷第5 頁
    、第6 頁）外，原均矢口否認有施用甲基安非他命之行為，
    對其尿液中所含甲基安非他命成分則辯稱可能是查獲前1 日
    ，即98年3 月12日下午1 時許，與其他吸食甲基安非他命之
    友人同處遊戲場內密閉空間所致云云（偵卷第5 頁、警卷第
    7 頁）。嗣於本院審理時，復一改其偵查中所稱「確定沒有
    用安非他命」之辯解（偵卷第5 頁），改為：（甲基安非他
    命）是伊跟人家拿的時候就已經都混在一起放在香菸裏面，
    伊吸到時就覺得怪怪的，就問他們，他們就告訴伊裏面加有
    甲基安非他命（本院卷第31頁反面、第32頁）云云，然經本
    院質疑何以在警詢及偵查中均表示係吸入二手菸所致後，旋
    又改口：伊是在接受警詢及偵訊後，在馬路上碰到賣主，經
    表示味道怪怪的，問後才知道（本院卷第32頁）云云，衡情
    ，被告甲○○於警詢中對其施用海洛因之方式，既表明其香
    菸內僅加入海洛因粉末，嗣其所稱添加剩餘粉末兩包除經鑑
    驗為海洛因已如前述外，亦未據驗得甲基安非他命反應；另
    其在本院審理時雖陳稱施用之香菸係他人已經混合完成，伊
    並於吸用時發現有異外，對於據告知其中含有甲基安非他命
    成分之時點，復有施用當下即據告知，及在接受警詢及偵訊
    完成後始據藥頭告知等不同說詞，明顯有異，不足採信，遑
    論依前開卷附驗尿報告所示，被告甲○○為警查獲時，其尿
    液中所含上開兩種毒品成分之濃度差距竟高達7,850ng/ml之
    譜，與一般因同時吸用而略以相當速率代謝之情形尚有歧異
    ，是就被告甲○○前揭關於施用甲基安非他命之時間為何，
    尚與其在本院審理時所稱有所出入，然此究不影響其就施用
    2 種毒品為有罪陳述之事實，其前揭施用第一級、第二級毒
    品之犯罪事實，堪予認定。
二、按毒品危害防制條例於92年7 月9 日修正公布，自93年1 月
    9 日施行，其中第20條、第23條將施用毒品之刑事處遇程序
    ，區分為「初犯」及「5 年內再犯」、「5 年後再犯」。依
    其立法理由之說明：「初犯」，經觀察、勒戒或強制戒治後
    ，應為不起訴處分或不付審理之裁定；經觀察、勒戒或強制
    戒治執行完畢釋放後，「5 年內再犯」者，因其再犯率甚高
    ，原實施之觀察、勒戒及強制戒治既已無法收其實效，爰依
    法追訴或裁定交付審理。至於經觀察、勒戒或強制戒治執行
    完畢釋放後，「5 年後再犯」者，前所實施之觀察、勒戒或
    強制戒治已足以遮斷其施用毒品之毒癮，為期自新及協助其
    斷除毒癮，仍適用「初犯」規定，先經觀察、勒戒或強制戒
    治之程序。從而依修正後之規定，僅限於「初犯」及「5 年
    後再犯」2 種情形，始應先經觀察、勒戒或強制戒治程序。
    倘被告於5 年內已再犯，經依法追訴處罰，縱其第3 次（或
    第3 次以上）再度施用毒品之時間，在初犯經觀察、勒戒或
    強制戒治執行完畢釋放5 年以後，已不合於「5 年後再犯」
    之規定，且因已於「5 年內再犯」，顯見其再犯率甚高，原
    實施觀察、勒戒或強制戒治，已無法收其實效，即應依該條
    例第10條處罰（最高法院95年度第7 次刑事庭會議決議意旨
    參照）。
三、被告甲○○前因施用毒品而違反毒品危害防制條例案件，經
    本院92年度毒聲字第930 號裁定令入勒戒處所施予觀察、勒
    戒，於92年9 月1 日入所執行，92年9 月17日因無繼續施用
    毒品傾向出所執行完畢，嗣5 年內已經兩次均再犯施用第一
    級、第二級毒品案件經追訴處罰，前者經臺灣高等法院高雄
    分院97年度上訴字5046號（本院97年度訴字第1111號）判處
    有期徒刑1 年、8 月，應執行有期徒刑1 年6 月，上訴後經
    最高法院98年度臺上字第992 號判決駁回確定；後者經臺灣
    高等法院高雄分院98年度上訴字268 號（本院97年度訴字第
    1178號）判處有期徒刑8 月、4 月，應執行有期徒刑10月確
    定，嗣經本院98年度聲字第949 號裁定應執行2 年4 月，於
    98年6 月21日入監執行，有臺灣高等法院被告前案紀錄表、
    臺灣屏東地方法院檢察署刑案資料查註紀錄表、全國施用毒
    品案件紀錄表、受觀察勒戒人毒品及前科紀錄簡列表各1 份
    在卷可按，是被告甲○○於觀察、勒戒執行完畢釋放後，5
    年以內已再犯施用毒品犯行，並經依法追訴處罰後，復犯本
    件施用第一級、第二級毒品犯行之事證明確，應依法論科。
四、按海洛因、甲基安非他命依序為毒品危害防制條例第2 條第
    2 項第1 款、第2 款規定之第一級、第二級毒品，除法律另
    有規定者外，不得持有、施用。核被告甲○○所為，係犯毒
    品危害防制條例第10條第1 項之施用第一級毒品罪、同條第
    2 項之施用第二級毒品罪。其因施用而持有海洛因及甲基安
    非他命之低度行為，各為施用之高度行為所吸收，不另論罪
    。又其前因92年間犯槍砲罪2 件，經臺灣高等法院高雄分院
    93年度上訴字第655 號（本院93年度訴字第141 號）判處有
    期徒刑3 月、1 年2 月，應執行有期徒刑1 年4 月，嗣上訴
    後經最高法院93年度臺上字第5861號判決駁回上訴確定，於
    94年5 月25日入監執行，95年5 月30日因縮刑假釋出監付保
    護管束，95年9 月4 日期滿未經撤銷保護管束而執行完畢，
    有臺灣高等法院被告前案紀錄表及臺灣屏東地方法院檢察署
    刑案資料查註紀錄表各1 份在卷可按，乃受徒刑之執行完畢
    ，5 年以內再因故意犯有期徒刑以上之罪，均應依累犯之規
    定，加重其刑。
五、爰審酌被告甲○○之年齡、品行、智識能力、犯罪手段、對
    於法益所生侵害之程度，其為52年8 月21日出生、受有高中
    肄業教育程度、務農之人，有警詢年籍等資料附卷可參，並
    據其在本院審理時自陳在卷，本件犯罪時年45歲，竟不知進
    取，前有數次因犯罪經法院判刑確定之紀錄，除上開構成累
    犯要件之執行紀錄，已如前述，不再重複評價者外，並曾於
    81年間犯賭博罪，經本院81年度潮簡字第476 號判處罰金4,
    500 元確定，於81年9 月8 日易科罰金執行完畢；嗣前開構
    成累犯要件刑之執行完畢後，至本院判決前，復已兩次另犯
    施用第一級、第二級毒品案件，依序經臺灣高等法院高雄分
    院97年度上訴字5046號（本院97年度訴字第1111號）判處有
    期徒刑1 年、8 月，應執行有期徒刑1 年6 月，上訴後經最
    高法院98年度臺上字第992 號判決駁回確定；及經臺灣高等
    法院高雄分院98年度上訴字268 號（本院97年度訴字第1178
    號）判處有期徒刑8 月、4 月，應執行有期徒刑10月確定，
    嗣經本院98年度聲字第949 號裁定應執行2 年4 月，於98年
    6 月21日入監執行，有臺灣高等法院被告前案紀錄表及臺灣
    屏東地方法院檢察署刑案資料查註紀錄表各1 份在卷可按，
    素行欠佳，尚無事證可就品行（刑法第57條第5 款）一項資
    為從輕量處之依據。茲就其施用毒品之犯罪類型，雖有認為
    僅屬自戕行為，並未涉侵害他人法益者，惟姑不論此見與我
    國現行刑事立法除就行為人藉自殘行為達到其他侵害國家、
    社會法益結果之目的，而在相關特別立法如妨害兵役治罪條
    例等特別法中定以處罰之規定外，向不加罰於單純自殘，甚
    或自殺行為所表彰之規範體系價值觀念相左，況毒品危害防
    制條例第10條所規定對施用毒品行為之處罰，其法定刑猶相
    當，或更甚（如施用第一級毒品罪）於刑法中關於故意「傷
    害他人」規定罪責，舉輕明重，足徵其規範保護之法益，原
    不在該「自戕」行為本身所造成行為人個人身體健康之有形
    侵害。蓋民主法治國家之所異於獨裁、集權社會，其國家政
    策、社會發展，均取決於以全體公民個人意志累積形成之群
    體意志，凡公民不分性別、學歷、職業、貧富、愚智，任由
    鴻儒碩彥至販夫走卒，其個人意志之表現就群體意志決定之
    形成，均屬等值，直接影響國家、社會整體之命運，至關重
    要，則個人基於自主、健全意思所表現之公民意志，不分良
    窳，均應尊重，然若有藉不正手段影響他人或自陷個人健全
    自主意志不能正常形成、表現者，不僅直接侵蝕公民群體意
    志形成之基礎，迫令其他自重慎行大眾均須承受建立在該不
    健全基礎形成之公共政策、社會生活品質之結果，對於國家
    、社會法益及人民全體利益，猶已構成危害，是如投票受賄
    罪所規範者，即在禁止公民匯集個人自主意志以形成群體意
    志之過程受不當影響及控制，即為適例。今毒品除可對個人
    身體健康造成有形傷害外，就人之身體及精神形成高度成癮
    性及依賴性，猶足以抑制個人表現其本於心性能力所為自主
    意志之決定，並進而造成群體意志表現遭不當扭曲之危險，
    直接影響國家、社會之發展，侵害至鉅，斷非僅止於個人健
    康之危害，被告甲○○前開因施用毒品經觀察、勒戒後，數
    年間仍數犯施用毒品犯行，顯見其法治觀念薄弱，對於社會
    秩序及其個人身心健康之影響非輕。並考量其未曾受強制戒
    治矯治，犯罪施用毒品之手段，查獲毒品之數量，及其犯罪
    經查獲後之態度等一切情狀，各量處如主文所示之刑，並定
    其應執行之刑，以資儆懲。
六、扣案驗後淨重各為0.075 公克、0.058 公克之海洛因2 小包
    為查獲之毒品，其包裝袋因盛裝毒品而為該成分所沾黏，無
    法析離，此觀卷附法務部調查局93年3 月19日調科臺字第09
    300113060 號函文意旨自明，應併同所盛裝、沾黏之毒品處
    分，依毒品危害防制條例第18條第1 項前段，沒收銷燬之。
    未扣案供其施用海洛因使用之剩餘菸蒂，除據其自陳於查獲
    前已經丟棄而滅失，依現有卷證復不能證明其尚存在，爰不
    另為沒收諭知，附此敘明。
據上論斷，應依刑事訴訟法第273 條之1 第1 項、第299 條第1
項前段，毒品危害防制條例第10條第1 項、第2 項、第18條第1
項前段，刑法第11條、第47條第1 項、第51條第5 款，判決如主
文。
本案經檢察官簡志祥到庭執行職務
中    華    民    國    98    年    7     月    31    日
                    刑事第二庭  法  官  陳松檀
以上正本證明與原本無異。
如不服本判決應於收受本判決送達後10日內向本院提出上訴書狀
，其未敘述上訴理由者，並得於提起上訴後10日內向本院補提理
由書狀（均須按他造當事人之人數附繕本）「切勿逕送上級法院
」
中    華    民    國    98    年    7     月    31    日
                                書記官  黃佳惠
附錄本件判決引用之法條：
毒品危害防制條例第10條
施用第一級毒品者，處6 月以上5 年以下有期徒刑。
施用第二級毒品者，處3 年以下有期徒刑。


司法院資訊處製作；財團法人民間司法改革基金會備份。
